【裁判字號】    97,小上,27
【裁判日期】    970401
【裁判案由】    侵權行為損害賠償
【裁判全文】
臺灣板橋地方法院民事判決              97年度小上字第27號
上  訴  人  乙○○
                      1
被上訴人    甲○○
上列當事人間請求侵權行為損害賠償事件，上訴人對於中華民國
96年11月20日本院板橋簡易庭96年度板小字第6724號第一審判決
提起上訴，本院判決如下：
    主  文
上訴駁回。
第二審訴訟費用新臺幣壹仟伍佰元由上訴人負擔。
    事實及理由
一、程序方面：
    按對於小額程序之第一審裁判之上訴，非以其為違法法令為
    理由，不得為之，又小額訴訟程序之上訴狀內應記載上訴理
    由，並表明：一、原判決所違背之法令及其具體內容；二、
    依訴訟資料可認為原判決有違背法令之具體事實，民事訴訟
    法第436 條之24、第436 條之25分別定有明文。本件上訴人
    提起上訴，以：原審未依法就上訴人提出之攻擊防禦方法表
    示其意見及法律上意見，違背民事訴訟法第226 條第2 、3
    項及最高法院29年度上字第842 號判例意旨，且未說明上訴
    人於原審所提有利於上訴人之錄音譯文之取捨意見；又原審
    勘驗上訴人提出之錄音譯文時，倘認該光碟錄音不清楚，應
    曉諭上訴人所提證據不完備，原審違背民事訴訟法第199 條
    、第199 條之1 之規定；另原審判決有悖於論理法則及經驗
    法則等語。核其上訴理由，既以原審判決違背民事訴訟法第
    226 條第2 、3 項、第199 條、第199 條之1 、論理法則及
    經驗法則等語，堪認其對於原第一審小額判決違背法令之情
    事，已有具體之指摘，是上訴人提起本件上訴，應認為已具
    備合法要件，合先敘明。
二、上訴人於原審起訴主張：被上訴人於民國94年10月31日下午
    4 時15分許，於社區地下室公然侮辱上訴人，罵以：「幹你
    娘操雞掰（台語）」，雖經上訴人制止，惟被上訴人仍罵至
    少5 次，爰依侵權行為法律關係，請求被上訴人賠償上訴人
    新臺幣（下同）10萬元及自起訴狀繕本送達翌日起至清償日
    止，按年息5%等語。（原審判決：上訴人全部敗訴。上訴人
    聲明不服提起上訴。）。
三、被上訴人於原審以：伊並無辱罵上訴人之侵權行為等語，資
    為抗辯。
四、原審以：上訴人主張被上訴人於94年10月31日下午4 時15分
    許，於社區地下室以三字經公然辱罵上訴人等情，固據上訴
    人於原審提出錄音光碟1 件為證。經原審當庭勘驗上訴人提
    出之錄音光碟，其錄音內容並不清楚，無法辨識其錄音內容
    ，上訴人未舉證證明被上訴人有何侵權行為，爰駁回上訴人
    之請求等語。
五、按當事人主張有利於己之事實，就其事實有舉證之責任，民
    事訴訟法第277 條定有明文。本件上訴人主張被上訴人有辱
    罵上訴人之侵權行為，即應由上訴人就此有利於己之事實負
    舉證責任。經查上訴人於原審所提之錄音光碟，經原審當庭
    勘驗，其錄音內容不清楚，業據原審記明於言詞辯論筆錄（
    見原審卷第13頁），原審基此認上訴人未舉證證明被上訴人
    有何公然侮辱之侵權行為，尚難認原審有何未說明其取捨證
    據之意見之違背法令。況上訴人於原審已提出錄音光碟之譯
    文略以被上訴人稱：「我有罵他三字經，我是（台語），他
    是從馬來西亞回來的，游女士有沒有在這邊，游女士在場」
    （見原審卷第6 頁），惟被上訴人既已否認有辱罵上訴人之
    侵權行為，即令該錄音譯文係被上訴人之談話內容，惟被上
    訴人於該錄音內亦未明確指涉其辱罵之對象，是上訴人既已
    於原審提出該錄音光碟之譯文，復經原審綜合全辯論意旨，
    認上訴人未舉證證明被上訴人之侵權行為，上訴人以原審就
    證據之取捨及事實之認定，主張原審判決違背法令暨違背經
    驗法則、論理法則云云，要屬無據。又上訴人主張該錄音光
    碟係96年3 月25日區分所有權人大會之錄音，在場人士多達
    百人以上，如原審認上訴人所提錄音內容不清晰，當闡明上
    訴人傳訊證人以釐清之云云，然當事人就訴訟關係、事實上
    及法律上陳述或證據有不完足或不明瞭者審判長應令其敘明
    或補充之，此觀民事訴訟法第199 條、第199 條之1 之規定
    即明，本件上訴人已提出錄音譯文暨光碟為證據，尚難認其
    訴訟關係、事實上及法律上陳述或證據有何不完足或不明瞭
    之處，原審未行使闡明權，自難遽指為違法。至上訴人上訴
    後，主張原審未傳訊96年3 月25日錄音當時在場之上百人證
    人，然該等證人亦僅能證明上訴人提出錄音光碟內容如上訴
    人所提錄音譯文所示，亦不足為有利上訴人之認定，況該等
    證人均屬新攻擊防禦方法，依民事訴訟法第436 條之28之規
    定，於小額訴訟事件之第二審程序不得提出，本院亦不得予
    以審究，附此敘明。
六、綜上所述，上訴人未舉證證明被上訴人確有公然侮辱之侵權
    行為。從而，上訴人依侵權行為之法律關係，請求被上訴人
    給付10萬元，及自起訴狀繕本送達翌日起至清償日止，按年
    息5%計算之法定遲延利息，為無理由，應予駁回。原審基此
    為上訴人敗訴之判決，於法洵無違誤。上訴意旨仍執前詞，
    指摘原判決不當，求予廢棄改判，為無理由，且依上訴意旨
    已足認上訴為無理由，爰不經言詞辯論，逕予駁回其上訴。
七、本件第二審訴訟費用依民事訴訟法第436 條之19條第1 項確
    定其數額為1,500 元，應由上訴人負擔。
八、依民事訴訟法第436 條之32第1 項、第2 項、第436 條之29
    條第2 款、第449 條第1 項、第95條、第78條、第436 條之
    19 第1項，判決如主文。
中    華    民    國    97    年    4     月    1     日
                  民事第一庭    審判長法  官  李世貴
                                      法  官  黃信滿
                                      法  官  周舒雁
以上正本係照原本作成
中    華    民    國    97    年    4     月    1     日
                                  書記官  許慧貞


司法院資訊處製作；財團法人民間司法改革基金會備份。
